臺灣臺南地方法院家事判決　九十三年度婚字第六一一號
　　原　　　告　甲○○
　　訴訟代理人　向文英律師
　　被　　　告　乙○○
　　訴訟代理人　蘇明道律師
右當事人間請求離婚事件，經本院於民國九十三年十二月十三日言詞辯論終結，判決
如左：
    主      文
准原告與被告離婚。
原告其餘之訴駁回。
訴訟費用由被告負擔三分之一，其餘由原告負擔。
    事實與理由
一、原告主張：
（一）兩造於民國六十九年六月二日結婚，婚後育有黃翊安（民國七十年四月十六日
      生）、黃靖宇（民國七十三年二月二十二日生）二子均已成年。
（二）查兩造本係媒妁之言而結褵，婚後感情原即平淡，然被告生性多疑，時常懷疑
      原告在外有男人，只要原告與鄰居、男性說話，被告即誣稱原告與該男子有染
      。於七十六年間，原告為貼補家計外出工作後，被告疑心更形嚴重，只要被告
      外出回到家中，即誣指床舖凌亂、衛生紙少一張：：：指稱原告帶男子回來發
      生姦情，討客兄，令原告精神上痛苦不堪，兩造因此爭吵不休。於八十七年六
      月間，被告因向原告求歡遭拒，即動手毆打原告，原告高聲呼救，原告長子黃
      翊安聽聞後急敲房門，並呼喊請被告不要打原告，然被告仍一直打原告直至小
      孩將門敲破才停止，後原告即因害怕而與被告分房而睡。隔了不久，被告竟趁
      原告不注意，於原告杯內滲入不知名粉狀物品，幸而小孩發現告知原告才未喝
      入，令原告整日生活於恐懼之中，難與被告共同生活。嗣隔了數月，被告遂找
      其家人至兩造家中向原告提出離婚要求，惟兩造因就小孩扶養費等條件未能談
      妥而作罷。然，被告不但自行搬出居住，且不願給予原告生活費及小孩教養費
      用，更拒繳房貸。原告母子生活頓陷困境，剛開始原告為求安身，仍獨自扶養
      小孩，並勉為繳納房貸，後實無力負擔，房子於九十一年間遭拍賣，母子三人
      只好搬出，至今兩造已分居多年。
（三）又查被告一再辯稱係原告將被告衣服丟出去，把被告趕出去的，原告後來將門
      鎖換掉，被告不得已搬出來居住，非其自行離去，故無遺棄原告母子等情云云
      ，此為原告所否認。且兩造之子黃翊安證稱「我不記得是何時出去的，因為當
      時也不知道為什麼原因爸爸就不住在家裡了：：：我也不知道當時是何原因爸
      爸突然出去了：：：爸爸大約在年底之前就離開了，我覺得爸爸離開是叔叔主
      使的：：：我覺得是爸爸自行搬出去的，我沒有看到媽媽把他的衣服丟出的，
      也沒有聽過換鎖的事情。」及黃靖宇證述「：：：八十八年間，爸爸離開大約
      一個星期左右，媽媽有換鎖，因為那個鎖有被人撬過，所以我們才換鎖，應該
      不是為了不讓爸爸回來：：：有次我們放學回來，警衛告訴我們爸爸好像是搬
      走了，爸爸的東西都搬走了，然後鑰匙留下來。」云云，益徵，被告係自行離
      家出走，不告而別，且已將鑰匙留下，宣示不再回來，而非係原告趕被告出門
      ，原告亦無不讓被告回家換鎖之事，是被告前開辯解實係欲替自己遺棄原告母
      子乙事卸責所為虛構之詞，不足採信。
（四）又原告是否時常回去探望被告之父母，究與原告所提離婚乙事無關。再說，據
      兩造之子黃翊安之證詞「：：：媽媽不願意回去我祖父母家裡，他們會說我媽
      媽不孝，不回家，也會懷疑我媽媽在外面有外遇，媽媽才不肯回去：：：」、
      「我叔叔他們來談離婚的事，是因為叔叔態度很強硬，叔叔的確有說娶進來的
      女人就是要來做奴婢：：：」；黃靖宇證詞：「：：：我爸爸離開後我們因為
      長輩過世回去奔時，爸爸家長輩會問我們說我們若父母離婚要跟誰，我們很明
      確的告訴他們要跟媽媽，他們就會罵媽媽說她不守婦道，說她是壞女人之類的
      壞話，可能是爸爸告訴他們，媽媽可能在外面有外遇，因為我們知道爸爸會偷
      聽媽媽的電話：：：」（詳見黃翊安、黃靖宇二人九十三年八月三十日、九十
      三年十月十一日證詞）被告家人到原告家中談離婚乙事，即態度強硬，甚為強
      勢，甚至一再辱罵原告不孝，謂娶進門之女人就是要來做奴婢，甚至小孩因被
      告長輩去世，回去奔喪時，還會聽聞被告家人說原告不守婦道、壞女人等之辱
      罵之詞，其平時對待原告可見一斑，原告何願與被告一同回去受其家人之冷嘲
      熱諷。更何況，據黃靖宇所證：「：：：我爸爸在我們國小時，把我們帶回去
      後都是一天來回，早上回去晚上就回來，都是自己去賭博不管我們，我奶奶說
      爸爸一定是去賭博，就帶我們去找，在賭博的地方就可以找到爸爸，爸爸可能
      在賭四色牌，有時候是奶奶煮飯給我們吃，否則就形同孤兒，國中以後我們就
      沒有回去：：：」，被告回去，根本不是探望長輩，而是找機會賭博，其回去
      又是何孝之有？原告不願與這樣，為賭博而回家之被告回去，如何能被冠以不
      孝之名。又被告之長輩死亡，兩造已然形同陌路，且被告及被告家人竟未親自
      告知原告被告之長輩過逝乙事，而是透過原告之母親轉告原告，亦據兩造之子
      黃靖宇供述在卷，其行為既係厭惡、仇視原告，不願與原告有所接觸，不尊重
      原告，自己理虧在先，且其表現又豈是希望原告偕子回去奔喪之意，又豈能要
      求原告在未受尊重之際，自己回去奔喪面對仇視、厭惡原告之被告及被告家人
      ？況原告一知道立即送二子回去奔喪，以盡子孫之道，其作為已符人倫，又豈
      能受到苛責，故過失非在原告。
（五）按夫妻之一方因判決離婚，而受有非財產上之損害者，受害人得請求賠償相當
      之金額，民法第一千零五十六條第一、二項定有明文，本件兩造之婚姻，既因
      被告惡意遺棄原告，且對原告已無夫妻恩愛之情，時常辱罵原告，並進而對原
      告動粗毆打原告，使原告長期飽受被告精神上之虐待，無從感受到婚姻生活之
      幸福、安全、美滿之情，僅有恐懼、痛苦不堪之生活，兩造婚姻之難以維持，
      自係因被告過失所致，原告亦因長期忍受此不堪之婚姻生活，精神上痛苦不堪
      ，恐懼難安，自受有非財產上之損害無疑，爰依民法第一千零五十六條第一、
      二項之規定，請求被告賠償原告非財產上之損害新台幣伍拾萬元及如訴之聲明
      所示之利息。
（六）綜上所述，爰提出戶籍謄本二份、華南商業銀行匯款回條聯影本十八紙、中國
      信託商業銀行匯款回條影本五紙、和泰醫事檢驗所檢驗單影本一紙為證，依民
      法第一千零五十二條第一項第三款、第五款及同條第二項之規定，聲明請求(1)
      請准原告與被告離婚，(2)被告應給付原告新台幣伍拾萬元及自起訴狀繕本送達
      之翌日起至清償日止，按年息百分之五計算之利息，(3)訴訟費用由被告負擔。
二、被告抗辯：
（一）本件原告依據民法第一千零五十二條第一項第三款「不堪同居之虐待」、第五
      款「惡意遺棄他方在繼狀態中」、第二項「有重大事由難以維持婚姻」為訴訟
      標的，請求與被告離婚，並請求被告應給付原告甲○○新台幣伍拾萬元，及自
      起訴狀繕本送達之翌日起至清償日止，按年息百分之五計算之利息，被告則否
      認有何不堪同居之虐待及惡意遺棄他方在繼續狀態中之情事。又請求被告給付
      精神上之損害賠償伍拾萬元，又係以兩造之婚姻是否達到裁判離婚為前提，是
      本件應先審究原告所主張之離婚事由是否成立。
（二）按民法第一千零五十二條第一項第三款所謂不堪同居之虐待，係指予以身體上
      或精神上不可忍受之痛苦，致不堪繼續同居者而言，如非客觀的已達於此程度
      ，不容夫妻之一方，以主觀之見解，任意請求與他方離婚（最高法院三十四年
      上字第三九六號判例可資參照）。次按夫妻間偶而失和毆打他方，致令受有微
      傷，如按其情形尚難認為不堪同居之虐待者，不得認他方之請求為有正當理由
      ；復按夫妻之一方受他方不堪同居之虐待，固得請求離婚，惟因一方之行為不
      檢而他方一時忿激，致有過當之行為，不得即謂不堪同居之虐待，最高法院二
      十年上字第二三四一號、二十三年上字第四五五四號分別著有判例。
（三）經查被告為一憨厚老實之人，平日生活態度良好，未有任何非行，其有正當之
      職業與正常之收入，被告之薪資所得悉數交由原告管理支配，僅靠加班或於下
      班後再前往其他電子代工所工作賺工資，以為生活費用。而原告個性孤僻頑強
      ，脾氣暴噪，被告每每成為原告之出氣筒，被告為謀家庭之和諧，均加以忍讓
      期待原告能改正其行為，惟原告卻未加以改善。
（四）原告主張「被告生性多疑，時常懷疑原告在外有男人，只要原告與鄰居男性說
      話、被告即誣稱原告與該男人有染…指稱原告帶男子回來發生姦情、討客兄」
      云云，洵屬子虛烏有，為原告臨訟編飾之詞。原告另主張被告於八十七年六月
      間向原告求歡遭拒，即動手毆打原告云云，為原告片面之陳述，亦與事實有間
      ，要無可採。又原告主張「嗣隔了數月，被告遂找其家人至兩造家中向原告提
      出離婚要求，惟兩造因就小孩扶養費等條件未能談妥而作罷。」云云，亦與事
      實不符，蓋查係原告向被告表示要離婚，被告遂請其兄弟妹前往兩造住處勸和
      ，惟原告個性剛愎、且態度強硬，無法聽第三人之勸導，至此被告時常被拒門
      外，原告甚至換門鎖，使被告有家歸不得，被告嗣後無奈地搬出居住，惟被告
      仍繼續繳納房屋貸款約二年許，至被告未繳房貸時，房屋即遭拍賣，拍定後尚
      有債務四、五十萬元不足清償，嗣仍由被告向其弟借款來償還。末查兩造於共
      同生活期間，被告常懇求原告一起品家探視被告之父母、祖父母均遭拒，並回
      稱：你家死光光，跟我有什麼關係等語，甚且被告之父母過世時，原告均未前
      往奔喪，且相應不理。
（五）至於証人即兩造所生之長子黃翊安於鈞院審理時到庭証稱：「（問：父親是如
      何離家搬出去的？）『我不記得』是何時出去的，…我『也不知道』當時是何
      原因爸爸突然出去了，…爸爸有時候也會打電話到她的公司去騷擾她，『應該
      是』要確定她的行蹤，我『也不知道』爸爸真的目的何在，…她把那裏藥拿去
      檢驗，但是『不知道』是何種藥物，…我看到媽媽沒有受傷，…我只是聽到媽
      媽呼叫聲音，『直覺』爸爸在打媽媽，…」、「『我覺得』是爸爸自行搬出去
      的，…跟蹤一事我沒有看到…」云云（請見鈞院九十三年八月三十日言詞辯論
      筆錄），惟徵諸上開証人黃翊安之証詞以察，其或証述：「我不記得，…也不
      知道」，或証稱：「應該是…、直覺…、我覺得…」，顯見証人黃翊安對於被
      告何時離家？為何會離家？被告是否打電話到原告服務的公司騷擾原告？被告
      是否於八十七年六月間，因向原告求歡遭拒，即動手毆打原告？被告是否跟蹤
      原告？等情，並不清楚，應堪認定，自尚難以其臆測之詞，遽為被告不利之認
      定。況查証人黃翊安復証稱：「爸爸不敢當面質問媽媽，除非吵架吵得很兇，
      才會說出來，爸爸有時候也會打電話到她的公司去騷擾她，應該是要確定她的
      行蹤，…我爸爸的親友會對我媽媽冷嘲熱諷…也會懷疑我媽媽在外面有外遇…
      ，爸爸只會在與媽媽吵架吵得很兇時，才會說出一些很難聽的話…」云云以觀
      ，証人黃翊安對於「爸爸不敢當面質問媽媽，除非吵得很兇，才會說出來，說
      出一些很難聽的話」，則究竟說出何話？又被告究於何時打電到原告的公司去
      騷擾原告？黃翊安有否聽到？被告之親友究係何人會對原告為如何之冷嘲熱諷
      ，及懷疑原告在外面有外遇？均不清楚，自難以其與事實不相符之証詞，而為
      被告不利之認定。
（六）原告另主張被告搬出去，原告並未有換鎖乙事云云，証人黃翊安亦附和其詞供
      稱：我也不記得有換鎖事情，因為若有換鎖的事，我也必須更換鑰匙，也沒有
      聽過有換鎖的事情云云，惟兩造所生之次子黃靖宇卻到庭証稱：爸爸離開大約
      一星期左右，媽媽有換鎖等語（請見鈞院九十三年十月十一日言詞辯論筆錄）
      ，顯見証人黃翊安、黃靖宇之証述互不相符，益証被告抗辯原告後來將門鎖換
      掉，才搬出來住等語，尚非子虛。另証人黃翊安於鈞院審理時到廷稱：「我爸
      的親友會對我媽媽冷嘲熱諷，所以我媽媽不願回去我祖父母那裏，他們會說我
      媽媽不孝，不回家，也會懷疑我媽媽在外面有外遇，媽媽才不肯回去」云云，
      惟証人黃豪銘則到庭証稱：「八十七年我們兄弟及我大姊都有去幫被告處理他
      的婚姻問題，…我是希望他們一家人能夠合好團圓，原告住在台南，我們住在
      茄萣，原告根本不回家，我們如何說她壞話…我們並沒有對她有冷嘲熱諷的事
      情，我們幾乎不往來，她根本都不回去。」等語（請見鈞院九十三年十月十一
      日言詞辯論筆錄）；另証人蘇黃麗亦到庭証稱：「我希望大家能夠合好團圓，
      我們與原告幾乎不往來，我們如何對她有冷嘲熱諷的事情，況且剛才証人黃靖
      宇也不太認識我。」等語（請見鈞院九十三年十月十一日言詞辯論筆錄）。再
      鈞院依職權訊問証人黃靖宇是否知道証人是何人？黃靖宇供稱：「我現在知道
      她是誰，但是我對這位証人不太有印象。」等語（請見鈞院九十三年十月十一
      日言詞辯論筆錄）。復徵諸証人黃靖宇到庭証稱：「我的祖父母曾祖父相繼過
      世，媽媽都沒有回去，…國中以後我們就沒有回去，八十七年時我應該是高中
      ，據我所知，媽媽以前沒有探視過祖父母及曾祖父母。」等語（請見鈞院九十
      三年十月十一日言詞辯論筆錄），綜上證人黃翊安、黃靖宇、乙○○、蘇黃麗
      之證言，可知原証人黃豪銘、蘇黃麗証述渠等並沒有對原告冷嘲熱諷之情，應
      堪信為真實，証人黃翊安証述其父親即被告之親友會對原告冷嘲熱諷，致原告
      不願意回去伊祖父母家云云，顯與事實有間，復且黃翊安對於被告之親友究係
      何人對原告冷嘲熱諷或懷疑原告有外遇乙節，亦未敘明，是黃翊安之証言，尚
      難據為被告不利之認定。又証人黃翊安証稱：「祖父母過世及曾祖父母過世，
      媽媽都沒有到場…我記得媽媽曾經回去過一次而已…」等語；另証人黃靖宇亦
      証稱：「我的祖父母曾祖父相繼過世，媽媽都沒有回去，…國中以後我們就沒
      有回去，…據我所知，媽媽以前沒有探親過祖父母及曾祖父母。」等語，足見
      被告抗辯兩造共同生活期間，被告常懇求原告共同回夫家探視被告之父母、祖
      父母均遭拒，甚且被告之父母、祖父過世時，原告均未前往奔喪，且相應不理
      ，應堪信為真實，原告之行為，顯違我國傳統倫理道德。更有甚者，原告不讓
      被告使用瓦斯，對被告更冷漠以待，原告不得已，遂自行離家，兩造未能共同
      生活，實非可歸責於被告。
（七）末查夫妻間共同生活，縱偶有勃谿，亦應慎思解決之道，非動輒生氣，而原告
      卻時常對被告發脾氣，兩造未能共同生活，究不能謂原告對此毋需負責，而被
      告一直期待能經營美滿幸福之家庭生活，事實上，被告自結婚迄今，均未有何
      虐待原告及惡意遺棄原告在繼續狀態中之情事，原告之主張均與事貫有間，即
      不合於離婚之條件，自不得據為請求離婚之理由。綜上所述，爰聲明請求(1)原
      告之訴駁回，及(2)訴訟費用由原告負擔。
三、兩造不爭執事項：
（一）兩造於於民國六十九年六月二日結婚，婚後育有黃翊安、黃靖宇二名子女均已
      成年。
（二）被告於八十七年底離家後，至九十一年房屋遭拍賣前有支付房屋分期付款，尾
      款亦是被告支付的。
四、得心證之理由：
（一）按夫妻之一方受他方不堪同居之虐待者，他方得向法院請求離婚，固為民法第
      一千零五十二條第一項第三款所明定，惟如夫妻已分居多年，一方卻仍執多年
      前之事由主張受他方不堪同居之虐待，則與前揭法條規定之意旨不符。本件原
      告主張(1)被告生性多疑，時常懷疑原告在外與其他男子有染、(2)八十七年六月
      間，被告因向原告求歡遭拒，即動手毆打原告、(3)隔了不久，被告竟趁原告不
      注意，於原告杯內滲入不知名粉狀物品，幸而小孩發現告知原告才未喝入等情
      ，雖據提出和泰醫事檢驗所檢驗單影本一紙為證。惟查，兩造於八十七年底即
      分居，迄今已近六年，而原告現以六年前仍同居一處之事由，主張受被告不堪
      「同居」之虐待，並據此訴請離婚，揆諸前揭說明，並無理由，不應准許。
（二）復按夫妻之一方以惡意遺棄他方，在繼續狀態中者，依民法第一千零五十二條
      第五款之規定，得為請求離婚原因之一。所謂惡意與通常民法上用語解為知情
      之含義有別，仍指對於特定行為有使其結果發生之企圖而言，屬於主觀要件。
      所謂遺棄，凡：（一）一方有負擔家庭生活費用之資力與義務，而故不支付，
      致他方不能維持相當生活者，（二）無不能同居之正當理由，不履行同居之義
      務，致他方不能達夫妻共同生活之目的者均屬之，是為客觀要件。倘二者具備
      且在繼續狀態中，即足構成離婚原因，最高法院五十二年度台上字一五八八號
      判決足玆參照。本件被告自兩造分居後，至九十一年房屋遭拍賣前均有支付房
      屋分期付款，且尾款亦是被告支付的，此為原告所不爭執（見本院九十三年十
      二月十三日言詞辯論筆錄），是被告於離家後仍有支付部分家庭生活費用，自
      難謂符合前揭惡意遺棄之客觀要件。況原告並不爭執在被告離家後數日有換鎖
      之舉，惟原告抗辯並非為阻被告返家而換鎖，但確造成被告欲回家而受阻，自
      難認被告於離家之後在主觀上未有返家同居之意。從而，原告主張被告惡意遺
      棄原告在繼續狀態中，於法不合，不應准許。
（三）再按夫妻間有民法第一千零五十二條第一項所列各款以外之重大事由，而難以
      維持婚姻者，夫妻之一方得請求離婚，但其事由應由夫妻一方負責者，僅他方
      得請求離婚，民法第一千零五十二條第二項定有明文。蓋婚姻係以誠摯相愛共
      同生活為基礎，若此基礎已動搖，難期共同追求家庭生活之美滿，則婚姻關係
      即屬破裂，即應認定該情形屬難以維持婚姻之重大事由。所謂「有前項以外之
      重大事由，難以維持婚姻者」，乃抽象的、概括的離婚事由，係民法親屬編於
      七十四年修正時，為因應實際需要，參酌各國立法例，導入破綻主義思想所增
      設。由但書規定「但其事由應由夫妻一方負責者，僅他方得請求離婚」，是其
      所採者為消極破綻主義精神，而非積極破綻主義。關於是否為「難以維持婚姻
      之重大事由」，其判斷標準為婚姻是否已生破綻而無回復之希望。而婚姻是否
      已生破綻無回復之希望，則應依客觀的標準，即難以維持婚姻之事實，是否已
      達於倘處於同一境況，任何人均將喪失維持婚姻意欲之程度而定。至於同條但
      書所規定「難以維持婚姻之重大事由應由夫妻之一方負責者，僅他方得請求離
      婚」，乃因如肯定有責配偶之離婚請求，無異承認恣意離婚，破壞婚姻秩序，
      且有背於道義，尤其違反自己清白（clean　hands）之法理，有欠公允，同時
      亦與國民之法感情及倫理觀念不合，因而採消極破綻主義。然若夫妻雙方均為
      有責時，則應衡量比較雙方之有責程度，而許責任較輕之一方向應負主要責任
      之他方請求離婚，有責程度相同時，雙方均得請求離婚，以符合公平（最高法
      院九十年度臺上字第二二一五號、九十一年度臺上字第二○二三號判決意旨參
      照）。經查：
    (1)本件原告主張被告生性多疑，時常懷疑原告在外與其他男子有染等情，核與證
      人即兩造之子黃翊安證稱「…他們兩個經常會吵架，大部分都是為了爸爸會跟
      蹤媽媽，並詢問她的行蹤，還會告訴我們說，媽媽會討客兄，爸爸不敢直接問
      媽媽，每次都是問我們，媽媽去哪裡了？我覺得媽比較兇，爸爸不敢問媽媽，
      每次媽媽發現他在跟蹤或查電話之類後，媽媽就會與他吵架，爸爸都會否認有
      這些行為，不敢當面質問媽媽，除非吵架吵的很兇，才會說出來，爸爸有時候
      也會打電話到她的公司去騷擾她，應該是要確定她的行蹤。…跟蹤乙事我沒有
      看到，但是我曾經看過爸爸偷聽媽媽在講電話…」等語（見本院九十三年八月
      三十日言詞辯論筆錄）及證人即兩造之子黃靖宇證述「…以前爸爸會叫我們紀
      錄媽媽的行蹤，因為他覺得媽媽在外面有男人，或者是與同事有不好的關係…
      」等語相符（見本院九十三年十月十一日言詞辯論筆錄），雖被告否認，並以
      被告究於何時打電到原告的公司去騷擾原告？證人黃翊安有否聽到？被告之親
      友究係何人會懷疑原告在外面有外遇？均不清楚，自難以其與事實不相符之証
      詞，而為被告不利之認定。惟查，雖證人即兩造之子黃翊安、黃靖宇對被告何
      時打電話至原告公司及被告親友係何人會懷疑原告在外面有外遇並不清楚，但
      被告確有偷聽原告講電話，並要求兩造子女紀錄原告行蹤，甚至向子女表示原
      告有討客兄之行為，業經證人黃翊安、黃靖宇在庭證述無誤，是原告主張被告
      時常懷疑原告在外與其他男子有染等情，堪可信為真實。
    (2)原告又主張八十七年六月間，被告因向原告求歡遭拒，即動手毆打原告等情，
      雖經證人即兩造之子黃翊安在庭陳稱「…我記得在八十七年六月間有一次半夜
      ，爸爸打媽媽，我在睡覺，聽到媽媽呼救聲音，我與弟弟把門敲破，我看到媽
      媽沒有受傷，但是我的手有受傷，我只是聽到媽媽呼叫聲音，直覺爸爸在打媽
      媽…」等語（見本院九十三年八月三十日言詞辯論筆錄）及證人即兩造之子黃
      靖宇證述「…我所知道有一天晚上，在媽媽房間內聽到媽媽的哭聲，那時我在
      睡覺，我去敲門，門反鎖，我哥哥也有敲門，他用力敲門導致他的手受傷，門
      也被敲破，我爸爸開門，看到媽媽躺在床上哭，但是也沒有看到他們二人受傷
      ，或者房間很亂…」等語（見本院九十三年十月十一日言詞辯論筆錄），惟為
      被告所否認。本院斟酌證人即兩造之子黃翊安、黃靖宇在原告呼救時，並未親
      見兩造在屋內所發生之情景，且兩人進入房間時，並未發現兩造有受任何傷害
      ，故被告是否真有毆打原告之行為，實有疑問，故原告本項主張，因欠缺其他
      具體事證加以證明，自難憑採。
    (3)原告又主張在發生被告毆打原告事件不久，被告竟趁原告不注意，於原告杯內
      滲入不知名粉狀物品，幸而小孩發現告知原告才未喝入，令原告整日生活於恐
      懼之中，難與被告共同生活等情，並提出和泰醫事檢驗所檢驗單影本一紙為證
      。經查，原告所提出之檢驗單載明查無含有藥物成分，故縱被告有於原告杯內
      滲入不知名粉狀物品乙事為真，惟原告於該事件發生後，即將該不明粉狀物品
      送交檢驗，而未發現含有藥物成分，故從上述情事並無法認定被告有加害原告
      之意圖及行為，自難認原告主張整日生活於恐懼之中，難與被告共同生活等情
      為真。
    (4)原告又主張上述事件發生後，嗣隔了數月，被告遂找其家人至兩造家中向原告
      提出離婚要求，惟兩造因就小孩扶養費等條件未能談妥而作罷。然被告卻自行
      搬出居住等情，核與證人即兩造之子黃翊安證述「…八十七年我撞門進去後，
      我叔叔嬸嬸曾經來我家談離婚之事，我爸爸沒有主見，他凡是都會聽叔叔的意
      見，當時媽媽的意思也是要離婚，我叔叔是很不尊重別人的人，當時是因為叔
      叔的態度問題，我那時有在場，剛開始時大家談的還好，後來我媽媽要求爸爸
      拿出錢才願意離婚，我叔叔認為要無條件離婚，後來他們之間吵的非常兇，他
      們來談離婚應該是八十七年十月十一月間的事，爸爸大約在年底之前就離開了
      ，我覺得爸爸離開事叔叔主使的，我爸爸應該不敢與媽媽吵架，也不是敢作這
      種事情的人，我覺得是爸爸自行搬出去的，我沒有看到媽媽把他的衣服丟出的
      ，也沒有聽過換鎖的事情」（見本院九十三年八月三十日言詞辯論筆錄）等語
      ，及證人即兩造之子黃靖宇證稱「…有次我們放學回來，警衛告訴我們爸爸好
      像是搬走了，爸爸的東西都搬走了，然後鑰匙留下來」等語相符（見本院九十
      三年十月十一日言詞辯論筆錄），雖被告抗辯係原告後來將門鎖換掉，被告才
      未搬出來住云云。惟查，證人即兩造之子黃靖宇證稱「八十八年間，爸爸離開
      大約一個星期左右，媽媽有換鎖，因為那個鎖有被人撬過，所以我們才換鎖，
      應該不是為了不讓爸爸回來」等語（見本院九十三年十月十一日言詞辯論筆錄
      ），故原告雖有換鎖之情事，卻是發生於被告離家後，如被告有意返家，自可
      要求原告或子女開門，或向子女索取鑰匙，再行配打一付即可；再者，縱被告
      係在原告換鎖後始離家，被告向子女索取鑰匙，再配打一付亦非難事，實無須
      僅因原告有換鎖之情事，即離家出走。故原告主張被告自行搬出居住等情，堪
      可信為真實。
    (5)又被告雖抗辯兩造共同生活期間，被告常懇求原告共同回夫家探視被告之父母
      、祖父母均遭拒，甚且被告之父母、祖父過世時，原告均未前往奔喪，且相應
      不理，應堪信為真實，原告之行為，顯違我國傳統倫理道德等情，原告雖未否
      認未至被告家奔喪一事，惟以又被告之長輩死亡，兩造已然形同陌路，且被告
      及被告家人竟未親自告知原告被告之長輩過逝乙事，竟是透過原告之母親轉告
      原告，其行為既係厭惡、仇視原告，不願與原告有所接觸，不尊重原告，自己
      理虧在先，且其表現又豈是希望原告偕子回去奔喪之意，又豈能要求原告在未
      受尊重之際，自己回去奔喪面對仇視、厭惡原告之被告及被告家人？況原告一
      知道立即送二子回去奔喪，以盡子孫之道，其作為已符人倫，又豈能受到苛責
      ，故過失非在原告等語，玆為抗辯。經查，雖原告未前往被告家中奔喪一事為
      真，惟證人即兩造之子黃翊安證稱「祖父母過世及曾祖父母過世，媽媽都沒到
      場，我爸爸的親友會對我媽媽冷嘲熱諷，所以媽媽不願意回去我祖父母家裡，
      他們會說我媽媽不孝，不回家，…」等語（見本院九十三年八月三十日言詞辯
      論筆錄）、證人即兩造之子黃靖宇陳稱「…我爸爸離開後我們因為長輩過世回
      去奔喪時，爸爸家長輩會問我們說我們若父母離婚要跟誰，我們很明確的告訴
      他們要跟媽媽，他們就會罵媽媽說她不守婦道，說她是壞女人之類的壞話…」
      等語（見本院九十三年十月十一日言詞辯論筆錄），是連兩造之子黃翊安、黃
      靖宇返回被告家，被告之家人都會批評原告之情形觀之，如原告返回被告家，
      自難避免遭受被告家人批評。故原告於被告之父母、祖父過世時，未前往奔喪
      乙事，雖原告有可歸責之處，惟就兩家相處情形而言，難謂被告無須負擔任何
      責任。
    (6)綜上所述，被告於八十七年底離家後，兩造分居迄今已近六年，六年間彼此不
      相往來，而兩造之夫妻情誼，早已蕩然無存，顯見兩造共同生活所需之誠摯的
      互敬互愛基礎已不復存在。本院斟酌，夫妻間偶生齟齬，本應相互協調，以謀
      求解決之道，然被告卻斷然離家多年；而原告在被告離家後，不僅未曾試圖與
      被告協商謀合之道，甚至在被告父母、祖父母去世時亦不回被告家奔喪、參與
      告別式；終致使兩造分居迄今近六年且夫妻情分盡失，自係兩造均有過失，但
      兩造分居多年至無法維持婚姻之主因，究係被告率先放棄與原告溝通、協調而
      先離開兩造之住所，嗣因而造成兩造諸多事端所致，因此縱認原告對兩造分居
      多年致無法維持婚姻應負責任，然原告有責之程度顯較被告為輕。揆諸前揭說
      明，兩造既已有難以維持婚姻之重大事由，從而原告依據民法第一千零五十二
      條第二項之規定，以兩造有難以維持婚姻之重大事由為由請求離婚，為有理由
      ，應予准許。
五、再按夫妻之一方因判決離婚而受有損害者，得向有過失之他方請求賠償，前項賠
    償雖非財產上之損害，受害人亦得請求賠償相當之金額，但以受害人無過失者為
    限，民法第一千零五十六條第一項、第二項規定甚明。經查，本件離婚事件，兩
    造均有過失，業如前述，故原告並非全無過失。從而，原告請求被告賠償原告非
    財產上之損害新台幣伍拾萬元，於法未合，不應准許，應予駁回。
六、結論：原告之訴，為一部有理由，一部無理由，依民事訴訟法第七十九條，判決
    如主文。
中      華      民      國    九  十  三    年  十  二  月  二  十  七  日
                                    臺灣臺南地方法院家事庭
~B法      官　王  獻  楠
右為正本係照原本作成。
如對本判決上訴，須於判決送達後二十日內向本院提出上訴狀。
中      華      民      國    九  十  三    年  十  二  月  二  十  七  日
~B法院書記官　蘇  玲  錦
